【裁判字號】    95,簡,99
【裁判日期】    950428
【裁判案由】    偽造文書
【裁判全文】
臺灣桃園地方法院簡易刑事判決             95年度簡字第99號
公  訴  人  台灣桃園地方法院檢察署檢察官
被      告  甲○○
                    （現在臺灣桃園女子監獄因案執行中）
上列被告因偽造文書案件，經檢察官提起公訴（95年度偵字第4
號），本院依通常審判程序由受命法官進行準備程序時（95年度
易字第303 號），被告自白犯罪，認為宜以簡易判決處刑，經本
院合議庭裁定由受命法官改依簡易程序判決，本院判決如下：
    主      文
甲○○行使偽造私文書，足以生損害於公眾及他人，處有期徒刑
伍月，如易科罰金，以佰元折算壹日。如附表所示之文件上偽
造之署名、指印均沒收。
    事      實
一、甲○○於民國94年6月18日17時10分許，因涉嫌施用毒品案
    件，在桃園縣龜山鄉○○○街60號1 樓為警查獲（涉嫌施用
    毒品部分由本院另案審理），甲○○為逃避刑責，竟基於接
    續行使偽造私文書及偽造署押之犯意，冒用「鍾米薔」之名
    義，於應訊時及受搜索時接續在附表編號1 至3 、6 所示之
    文件，偽簽「鍾米薔」之署名並按捺指印；於警局時在附表
    編號4 、5 所示之文件，偽簽「鍾米薔」之署名並按捺指印
    ，藉以分別表示係「鍾米薔」本人已收領該權利告知書、逮
    捕通知書之用意而偽造私文書後，再將附表編號4 、5 之偽
    造私文書交付予員警收執存卷以行使；均足生損害於犯罪偵
    查機關刑事訴追之正確性及鍾米薔本人。嗣甲○○之指紋卡
    經送內政部警政署刑事警察局電腦比對結果，與該局存檔之
    甲○○指紋卡指紋相同，始悉上情。
二、案經桃園地方法院檢察署檢察官自動簽分偵查起訴。
    理      由
一、按刑事訴訟法第449 條第1 項規定之案件，檢察官依通常程
    序起訴，被告自白犯罪，認為宜以簡易判決處刑者，得不經
    通常審判程序，逕以簡易判決處刑；又依此簡易判決所科之
    刑以宣告緩刑、得易科罰金之有期徒刑及拘役或罰金為限。
    刑事訴訟法第449 條第2 項、第3 項分別定有明文。查本案
    被告甲○○雖經公訴人依通常程序起訴，本院依通常程序審
    理（本院95年度易字第303 號），經本院訊問被告後，認本
    案被告合於以簡易判決處刑之要件，依前述刑事訴訟法之規
    定，得不經通常審判程序，對被告逕以簡易判決處刑，本件
    爰依簡易判決程序審理，合先敘明。
二、訊據被告對於上開犯罪事實坦承不諱，並有證人鍾秀美於臺
    灣桃園地方法院檢察署偵訊時之證述、桃園縣政府警察局龜
    山分局搜索、扣押筆錄、桃園縣政府警察局龜山分局警備隊
    之第1次、第2次警詢筆錄、逮捕通知書、權利告知書及台灣
    桃園地方法院檢察署偵訊筆錄及內政部警政署刑事警察局94
    年11月28日刑紋字第0940181551號鑑驗書影本等在卷可資佐
    證，被告犯行堪以認定。
三、論罪科刑
（一）按被告在如附表編號1 至5 所示之文件上偽造鍾米薔名義
      之署押外，另有按捺其指印，因該指印同為代表冒用者之
      姓名，作用及效力與署押無異，且其簽名與捺印係出於同
      一個偽造署押之犯意，是其所捺指印要屬同一偽造署押之
      犯行。又按刑法第217 條所稱之「偽造署押」，係指行為
      人冒用本人名義在文件上簽名或為民法第3 條第3 項所稱
      指印之類似簽名之行為者而言（最高法院80年台非字第
      277 號判決可資參照），故倘行為人係以簽名之意，於文
      件上簽名，且該簽名僅在於表示簽名者個人身分，以作為
      人格同一性之證明，除此之外，再無任何其他用意者，固
      即係刑法上所稱之「署押」，然若於作為人格同一性之證
      明之外，尚有其他法律上之用意（例如表示收受某物之用
      意而成為收據之性質、表示對於某事項為同意之用意證明
      ）者，即應該當刑法上之「私文書」。查被告於附表編號
      1 至3 、6 所示文件偽簽「鍾米薔」之署押並按捺指印，
      該簽名僅係表示受詢問、搜索人係「鍾米薔」其人無誤，
      顯係單純作為證明受詢問人確係鍾米薔，以為人格同一性
      之證明，除此之外，並無其他法律上之用意，自應單純構
      成偽造署押罪。而被告於如附表編號4 、5 所示文件上為
      簽「鍾米薔」署名並按捺指印，因該等文件本有表示「鍾
      米薔」對對員警權利告知、逮捕通知為「收受」意思表示
      之法律上用意證明，當屬刑法上之私文書，被告偽造後復
      加以行使，自應另成立行使偽造私文書之罪。
（二）核被告所為，應係犯刑法第217 條第1 項之偽造署押罪及
      同法第216 條之行使偽造私文書罪。又被告偽造私文書及
      於附表編號1 至3 及6 所示之文件上偽造「鍾米薔」署押
      之行為，均係於同時同地所為，所侵害之法益又屬同一，
      各行為之獨立性薄弱，依一般社會觀念，於時空間隔上，
      均難以強行區隔，在刑法評價上，以視為數個舉動之接續
      行為，合為包括之一行為予以評價為合理，即屬接續犯，
      而為包括一罪（最高法院86年台上字第3295號判例意旨可
      資參照）；而被告於附表編號4 、5 所示之文件上偽造署
      押之行為，乃偽造私文書之部分行為，而其偽造私文書之
      低度行為又為行使各該偽造私文書之高度行為所吸收，均
      不另論罪。又被告所犯上開二罪間，有手段、目的之牽連
      關係，為牽連犯，應從較重之行使偽造私文書罪處斷。聲
      請人雖僅論以偽造署押之犯行而漏未論究行使偽造私文書
      之犯行，雖有未洽，惟此二部分既具有裁判上一罪之牽連
      關係，當為起訴效力所及，本院自得為審理，附此敘明。
（三）爰審酌被告為逃避追緝而冒用他人名義應訊，對於他人及
      偵查機關犯罪之追訴均有所危害，另參考其生活狀況、智
      識程度、犯後坦承犯行之態度等一切情狀，量處如主文所
      示之刑，並諭知易科罰金之折算標準。至如附表偽造署押
      數量欄所示偽造之署名、指印，均應依刑法第219 條之規
      定宣告沒收。
四、末按刑事訴訟法分別於79年8 月3 日、84年10月20日及86年
    12月19日修正公布，關於簡易程序之制度設計，因酌採英美
    法制國家關於「認罪（刑）協商」制度之精神，爰增修訂刑
    事訴訟法第451 條之1 ，賦予自白犯罪之被告得於偵查中向
    檢察官、審判中向法院，表示願受科刑之範圍或願意接受緩
    刑之宣告，經檢察官（及法院）之同意後，或由檢察官依被
    告之表示向法院求刑或請求為緩刑之宣告，原則上法院應於
    該求刑或緩刑宣告範圍內為判決，該條第1 項、第3 項及第
    4 項分別定有明文。而法院依第451 條之1 之請求所為之科
    刑判決，不得上訴，刑事訴訟法第451 條之1 第2 項並定有
    明文，其立法目的在合理有效限制被告及檢察官之上訴權，
    被告所獲之判決刑度既符合其請求，復經檢察官之同意，被
    告自不得於事後復反悔而再行上訴，檢察官基於公權力「禁
    反言」之原則，及維護被告之信賴利益，亦不應推翻其同意
    而復行上訴，此方為簡易程序及「認罪（刑）協商」制度之
    原意。是本件既係於檢察官求刑範圍內，且經被告之同意下
    ，所為之科刑判決宣告（見本院95年3 月31日訊問筆錄），
    依前述說明，被告及檢察官即均不得上訴，附此敘明。
五、應依刑事訴訟法第449 條第2 項、第3 項、第455 條之1 第
    2 項，刑法第216 條、第210 條、第217 條、第219 條、第
    55條、第41條第1 項前段，罰金罰鍰提高標準條例第2 條，
    逕以簡易判決處如主文所示之刑。
六、被告及檢察官均不得上訴。
中    華    民    國    95    年     4   月     28    日
                  刑事第十二庭  法  官  陳  雪  玉
以上正本證明與原本無異。
如不服本判決，應於判決送達後10日內向本院提出上訴狀（應附
繕本）。
                                書記官  戴  育  萍
中    華    民    國    95    年    5     月    3     日
附錄本案論罪科刑法條
中華民國刑法第210條
(偽造變造私文書罪)
偽造、變造私文書，足以生損害於公眾或他人者，處五年以下有
期徒刑。
中華民國刑法第216條
(行使偽造變造或登載不實之文書罪)
行使第二百十條至第二百十五條之文書者，依偽造、變造文書或
登載不實事項或使登載不實事項之規定處斷。
中華民國刑法第217條
(偽造盜用印章印文或署押罪)
偽造印章、印文或署押，足以生損害於公眾或他人者，處三年以
下有期徒刑。
盜用印章、印文或署押，足以生損害於公眾或他人者，亦同。
 附表：
┌──┬──────────┬─────┬─────┐
│編號│  偽造署押所在文件  │  數  量  │所在卷頁  │
├──┼──────────┼─────┼─────┤
│ １ │桃園縣政府警察局龜山│署名2枚、 │94年度毒偵│
│    │分局警備隊94年6月18 │指印2枚   │字第3599號│
│    │日第一次警詢筆錄    │          │卷第9頁   │
│    │                    │          │          │
├──┼──────────┼─────┼─────┤
│ ２ │桃園縣政府警察局龜山│署名1枚、 │同上卷    │
│    │分局警備隊94年6月19 │指印7枚（6│第10-12頁 │
│    │日第2次警詢筆錄     │枚於騎縫處│          │
│    │                    │）        │          │
├──┼──────────┼─────┼─────┤
│ ３ │桃園縣政府警察局龜山│署名3枚、 │同上卷    │
│    │分局搜索、扣押筆錄  │指印10枚（│第16-18頁 │
│    │                    │7枚於騎縫 │          │
│    │                    │處）      │          │
├──┼──────────┼─────┼─────┤
│ ４ │權利告知書          │署名1枚、 │同上卷P23 │
│    │                    │指印1枚   │          │
├──┼──────────┼─────┼─────┤
│ ５ │逮捕通知書          │署名1枚、 │同上卷第24│
│    │                    │指印1枚   │頁        │
├──┼──────────┼─────┼─────┤
│ ６ │臺灣桃園地方法院檢察│署名1枚   │同上卷    │
│    │署94年6月19日偵訊筆 │          │第29-30頁 │
│    │錄                  │          │          │
├──┴──────────┼─────┴─────┤
│       總         計      │署名共9枚、指印共19枚 │
└─────────────┴───────────┘


司法院資訊處製作；財團法人民間司法改革基金會備份。
